【裁判字號】    97,訴,920
【裁判日期】    971024
【裁判案由】    搶奪等
【裁判全文】
臺灣雲林地方法院刑事判決               97年度訴字第920號
公  訴  人  臺灣雲林地方法院檢察署檢察官
被      告  甲○○
            乙○○
上列被告等因搶奪等案件，經檢察官提起公訴（97年度速偵字第
83號），被告等於準備程序中就被訴事實均為有罪之陳述，經告
知簡式審判程序意旨，並聽取當事人之意見後，本院合議庭裁定
依簡式審判程序審理，判決如下：
    主  文
甲○○共同犯搶奪罪，累犯，處有期徒刑壹年；又共同犯搶奪罪
，累犯，處有期徒刑壹年肆月。應執行有期徒刑貳年月。
乙○○共同犯搶奪罪，累犯，處有期徒刑壹年；又共同犯搶奪罪
，累犯，處有期徒刑壹年肆月。應執行有期徒刑貳年月。
    事  實
一、甲○○前因殺人未遂等案件，經本院以85年度訴字第431號
    判決判處應執行有期徒刑5 年1 月確定；又因傷害、違反麻
    醉藥品管理條例等案件，經本院以86年度易字第630 號判決
    、86年度易字第878 號判決，分別判處有期徒刑10月、3 月
    確定，嗣經本院裁定應執行有期徒刑1 年確定；再因違反槍
    砲彈藥刀械管制條例案件，經本院以86年度易字第825 號判
    決判處有期徒刑8 月確定，嗣經本院就上開傷害、違反麻醉
    藥品管理條例、槍砲彈藥刀械管制條例3 罪，裁定應執行有
    期徒刑1 年7 月確定，並與上開有期徒刑5 年1 月接續執行
    ，於民國89年6 月8 日縮短刑期假釋出監，並付保護管束，
    假釋期間至92年8 月23日止。惟其後因於假釋期間施用毒品
    ，業經法務部撤銷假釋在案，於92年1 月9 日入監執行殘刑
    3 年2 月又15日，於95年3 月11日縮短刑期執行完畢（構成
    累犯）。乙○○前因搶奪案件，經本院以95年度訴字第168
    號判決判處有期徒刑2 年確定；又因施用第一級毒品案件，
    經本院以95年度訴字第306 號判決判處有期徒刑9 月確定，
    嗣經本院裁定應執行有期徒刑2 年7 月確定，於95年5 月1
    日入監執行，其後復經本院依中華民國96年罪犯減刑條例規
    定，就上開施用毒品案件裁定減為有期徒刑4 月又15日，並
    與上開有期徒刑2 年合併定應執行有期徒刑2 年4 月確定，
    於97年4 月13日縮短刑期執行完畢（構成累犯）。
二、甲○○與乙○○係兄弟，詎渠等均不知悛悔，因缺錢花用，
    竟分別於下列時、地，共同為下列搶奪犯行：
  (一)甲○○與乙○○共同基於意圖為自己不法所有之犯意聯絡，
    於97年8 月16日下午5 時30分許，由乙○○騎乘未懸掛牌照
    之重型機車（車牌號碼LZG-757 號）搭載甲○○，行經雲林
    縣麥寮鄉○○村○○路186 號前時，見丁○○獨自騎乘機車
    經過，欲將該車停放在該處，並所有之皮包1 只放置在機車
    腳踏板上，認有機可乘，由乙○○騎車上開機車搭載甲○○
    ，趁丁○○不及防備之際，推由甲○○出手搶奪丁○○置於
    機車腳踏板上之皮包1 只（內有手機2 支、郵局存摺2 本、
    金融卡2 張及公司文件等物）得手，嗣2 人旋共乘前開機車
    沿中正路往拱範宮方向逃逸，其後因上開皮包內無貴重物品
    ，甲○○遂將該皮包丟棄在雲林縣麥寮鄉新虎尾溪旁防汛道
    路旁水溝內。
  (二)甲○○與乙○○2 人明知用力奪取他人貼身財物，有使他人
    因重心不穩而跌倒受傷之危險，仍共同基於意圖為自己不法
    所有之犯意聯絡及傷害之不確定犯意聯絡，於97年8 月16日
    下午5 時40分許，由乙○○騎乘未懸掛牌照之重型機車（車
    牌號碼LZG-757 號）搭載甲○○，行經雲林縣東勢鄉○○路
    與雲153 線道路口北上100 公尺處時，見丙○○獨自騎乘機
    車經過該處，並將皮包1 只背於左肩，認有機可乘，由乙○○騎車上開機車搭載甲○○，趁丙○○不及防備之際，推由
    甲○○著手搶奪上開皮包1 只，自丙○○左側強力拉扯其背
    於左肩之皮包1 只，致丙○○受猛力拉扯後失去平衡，而人
    、車倒地，因此受有左肩近端肱骨骨折之傷害，終遭甲○○
    搶奪該只皮包得手（內有手機1 支、遮陽帽1 頂、水藍色雨
    傘1 把、防曬用品等物）得手，嗣2 人旋共乘前開機車沿雲
    153 線道路往北（麥寮方向）逃逸，其後因上開皮包內無貴
    重物品，甲○○遂將該皮包丟棄在雲林縣東勢鄉○○村○○○道路37左分9 號前路口。
  (三)嗣經丁○○、丙○○報警處理，為警調閱監視器畫面，循線
    查獲上情，其後除於97年8 月19日上午6 時30分許，在雲林
    縣北港鎮劉厝里5 鄰劉厝117 號甲○○、乙○○住處，查獲
    乙○○作案時所戴之半罩式安全帽1 頂、乙○○、甲○○作
    案時所穿著之短袖白色T 恤各1 件外，並於同日上午8 時15
    分許，在雲林縣麥寮鄉新虎尾溪旁防汛道路旁水溝內，起獲
    丁○○所有之皮包1 只、存摺2 本、提款卡2 張，及在雲林
    縣東勢鄉○○村○○○道路電線桿37左分9 號前路口，起獲
    丙○○所有之水藍色雨傘1 把。
三、案經告訴人丙○○訴由雲林縣警察局臺西分局報告臺灣雲林
    地方法院檢察署檢察官偵查起訴。
    理  由
壹、程序方面：
    本件被告甲○○、乙○○所犯均係死刑、無期徒刑、最輕本
    刑3 年以上有期徒刑以外之罪，渠等於準備程序就前揭被訴
    事實為有罪之陳述，經法官告知簡式審判程序之旨，並聽取
    當事人之意見後，本院認無不得或不宜改依簡式審判程序進
    行之處，爰依刑事訴訟法第273 條之1 第1 項、第284 條之
    1 規定，裁定本件進行簡式審判程序，合先敘明。
貳、實體方面：
一、認定犯罪事實所憑證據及理由：
  (一)前開犯罪事實(一)部分，業據被告甲○○、乙○○於警詢、檢
    察官偵訊及本院審理時坦白承認，核與被害人丁○○於警詢
    指述之情節相符，並有扣案之半罩安全帽1 頂、短袖白色T
    恤2 件可證，此外，復有贓物認領保管單1 紙及蒐證照片17
    張（見警卷第25頁至第27頁、第29頁至第33頁）附卷可稽，
    足認被告2 人自白均與事實相符，自可採信。此部分事證已
    臻明確，被告2 人犯行均堪認定，均應依法論科。
  (二)前開犯罪事實(二)部分，業據被告甲○○、乙○○於警詢、檢
    察官偵訊及本院審理時坦白承認，核與被害人丙○○於警詢
    指述之情節相符，並有扣案之半罩安全帽1 頂、短袖白色T
    恤2 件可證，此外，復有贓物認領保管單1 紙及蒐證照片12
    （見警卷第26頁至第33頁）附卷可稽，足認被告2 人自白均
    與事實相符，自可採信。此部分事證已臻明確，被告2 人犯
    行均堪認定，均應依法論科。
二、論罪科刑：
  (一)核被告甲○○、乙○○就上開犯罪事實(一)所為，均係犯刑法
    第325 條第1 項之搶奪罪；就上開犯罪事實(二)所為，均係犯
    刑法第325 條第1 項之搶奪罪及同法第277 條第1 項之傷害
    罪。起訴意旨雖未敘及被告乙○○就搶奪致丙○○受有身體
    上傷害之犯行有犯意聯絡，然該部分事實與已起訴之搶奪犯
    行既有想像競合之裁判上一罪關係，公訴檢察官亦當庭表示
    有刑法傷害罪之適用，自為起訴效力之所及，本院應併予審
    究，附此敘明。
  (二)被告甲○○、乙○○2 人就上開犯罪事實(一)之搶奪犯行、犯
    罪事實(二)之搶奪、傷害犯行，分別有犯意聯絡及行為分擔，
    均應論以共同正犯。
  (三)被告甲○○、乙○○就上開犯罪事實(二)，係以一搶奪行為觸
    犯刑法搶奪及傷害罪名，為想像競合犯，均應依刑法第55條
    前段之規定，從重之搶奪罪處斷。
  (四)被告甲○○、乙○○所犯上開二次搶奪罪，犯意各別，行為
    互殊，被害人亦不同，應均予分論併罰。
  (五)被告甲○○、乙○○分別有如前開事實欄所載之前科紀錄，
    甫各於95年3 月11日、97年4 月13日縮短刑期執行完畢，有
    臺灣高等法院被告前案紀錄表2 份在卷可稽，渠等受徒刑之
    執行完畢後，5 年以內均故意再犯本件有期徒刑以上之各罪
    ，均為累犯，均應依刑法第47條第1 項規定加重其刑。
  (六)本院審酌被告甲○○前有殺人未遂、槍砲彈藥刀械管制條例
    、施用毒品等前科，被告乙○○前有搶奪、竊盜、贓物、施
    用毒品等前科，有前開被告前案紀錄表2 份在卷可稽，素行
    均不佳，又被告2 人均年輕力盛，竟不思勞力賺取金錢，恣
    意搶奪他人財物2 次，法紀觀念淡薄，且所搶奪之對象均為
    婦女，影響社會治安甚鉅，情節重大，惟念及渠等學歷各為
    國中肄業、國中畢業，智識程度不高，且於犯後均坦承犯行
    ，態度尚可，及渠等犯罪之動機、目的、手段、丙○○因搶
    奪跌倒受有傷害，該次搶奪所生危害較重等一切情狀，分別
    量處如主文所示之刑，並定渠等應執行之刑，以示懲儆。
  (七)至扣案之半罩式安全帽1 頂，固係被告乙○○所有，惟係平
    日供被告乙○○騎乘機車穿戴所用，雖被告乙○○於上開2
    次行搶有穿戴，惟未用以遮避面目以利行搶，業據被告乙○○於本院審理時供承在卷；扣案之短袖白色T 恤2 件，均係
    被告甲○○、乙○○平時所穿著之衣物，僅適為被告2 人行
    搶時所穿，並非因作案用而特別穿著，以上均與本案搶奪犯
    罪無直接關連性，爰均不為沒收之諭知，附此敘明。
參、適用之法律：
  (一)刑事訴訟法第273 條之1 第1 項、第299 條第1 項前段。
  (二)刑法第28條、第325 條第1 項、第277 條第1 項、第55條、
    第47條第1 項、第51條第5 款。
  (三)刑法施行法第1條之1第1項、第2項前段。
本案經檢察官江柏青到庭執行職務。
中    華    民    國    97    年    10    月    24    日
                  刑事第六庭  法  官  黃楹榆
以上正本證明與原本無異
如不服本判決，應於判決送達後10日內，向本院提出上訴狀（須
附繕本）。
                              書記官  李雅怡
中    華    民    國    97    年    10    月    24    日
附錄本案論罪科刑法條全文：
刑法第325條第1項
意圖為自己或第3人不法之所有，而搶奪他人之動產者，處6月以
上5年以下有期徒刑。
刑法第277條第1項
傷害人之身體或健康者，處3年以下有期徒刑、拘役或1千元以下
罰金。


司法院資訊處製作；財團法人民間司法改革基金會備份。
